【裁判字號】    95,台抗,320
【裁判日期】    950526
【裁判案由】    返還不當得利等
【裁判全文】
最高法院民事裁定              九十五年度台抗字第三二○號
    抗  告  人  乙○○○  送達處所台北郵政第117之310號信
                          箱
                甲 ○ ○  送.
                丙 ○ ○  送.
    上 列二 人
    共      同
    訴訟代理人  戊 ○ ○  送達處所台北郵政第117之317號信
                          箱
上列抗告人因與相對人賴俊松等間返還不當得利等事件，對於中
華民國九十五年三月十三日台灣高等法院裁定（九十四年度上字
第九七九號），提起抗告，本院裁定如下：
    主  文
抗告駁回。
抗告訴訟費用由抗告人負擔。
    理  由
按當事人起訴或提起上訴，應依民事訴訟法第七十七條之十三、
第七十七條之十四、第七十七條之十六規定預納裁判費，此為必
須具備之程式，欠缺此程式，審判長應定期間先命補正。本件抗
告人與丁○○○○間請求返還不當得利等事件，抗告人起訴及提
起第二審上訴均未據預納裁判費，原法院依抗告人起訴聲明請求
給付之金額及請求移轉登記之系爭不動產拍定價額（見九十四年
度上字第九七九號卷第五、六、三九至四二頁），核定其訴訟標
的價額為新台幣（下同）二千三百二十萬五千元，並限期七日裁
定命抗告人補繳第一審裁判費二十一萬六千二百四十八元及第二
審裁判費三十二萬四千三百七十二元，經核於法並無不合。抗告
意旨，指摘原裁定關於上開核定訴訟標的價額部分不當，聲明廢
棄，非有理由。又訴訟進行中所為之裁定，除別有規定外，不得
抗告，民事訴訟法第四百八十三條定有明文。法院命補繳裁判費
之裁定，係訴訟進行中所為之裁定，既無准許抗告之特別規定，
自不得抗告。抗告人就原裁定關於上開限期命補繳第一、二審裁
判費部分提起抗告，自非合法。至抗告人於提起本案訴訟後雖曾
聲請訴訟救助，惟該項聲請業經法院駁回確定，有台灣台北地方
法院（下稱台北地院）九十二年度救字第六四號、台灣高等法院
（下稱高院）九十三年度抗字第三三五號裁定在卷可稽。抗告人
雖另提出高院九十三年度聲字第三一號准予訴訟救助裁定、台北
地院九十二年度救更(一)字第四號准予訴訟救助裁定及高院九十三
年度聲字第一三四號准予訴訟救助裁定，主張其已經上開法院裁
定准予訴訟救助，該訴訟救助之效力及於假扣押、假處分、上訴
及抗告，本件亦在該訴訟救助之範圍而無庸繳納裁判費云云。惟
查高院九十三年度聲字第三一號裁定係就抗告人於高院九十三年
度抗字第三六三號抗告事件應繳納抗告費部分聲請訴訟救助所為
准予救助之裁定，此有高院九十三年度聲字第三一號卷第一頁聲
請訴訟救助狀及同卷第十一頁民事裁定之記載，暨高院九十三年
度抗字第三六三號抗告事件卷宗可稽，該裁定准予訴訟救助之效
力，自不及於本案訴訟應繳納之裁判費部分。至台北地院九十二
年度救更(一)字第四號及高院九十三年度聲字第一三四號准予訴訟
救助裁定，均係就另一案件即台北地院九十一年度訴字第二五四
八號甲○○等與顏南全、彰化商業銀行股份有限公司等間裁判無
效等事件抗告人聲請訴訟救助所為之裁定，此亦有各該裁定及高
院九十二年度抗字第三四九四號、九十三年度抗字第二四四八號
裁定在卷足憑，該另一事件准予訴訟救助之效力，亦不及於不同
事件之本件返還不當得利等事件。抗告人主張上開高院九十三年
度聲字第三一號、台北地院九十二年度救更(一)字第四號及高院九
十三年度聲字第一三四號裁定准予訴訟救助之效力及於本件訴訟
，尚有誤會，併予指明。
據上論結，本件抗告一部為無理由，一部為不合法。依民事訴訟
法第四百九十五條之一第一項、第四百四十四條第一項、第四百
四十九條第一項、第九十五條、第七十八條，裁定如主文。
中    華    民    國  九十五  年    五    月  二十六  日
                      最高法院民事第三庭
                          審判長法官  吳  正  一
                                法官  劉  福  聲
                                法官  黃  義  豐
                                法官  簡  清  忠
                                法官  王  仁  貴
      本件正本證明與原本無異
                                      書  記  官
中    華    民    國  九十五  年    六    月    八    日
                                                      Y


司法院資訊處製作；財團法人民間司法改革基金會備份。
